【裁判字號】    95,交聲,331
【裁判日期】    951031
【裁判案由】    違反道路交通管理處罰條例聲明異議
【裁判全文】
臺灣桃園地方法院交通事件裁定         95年度交聲字第331號
原處分機關  交通部公路總局新竹區監理所桃園監理站
異  議  人
即受處分人  甲○○
上列異議人因違反道路交通管理處罰條例案件，對於交通部公路
總局新竹區監理所桃園監理站民國95年7 月3 日以桃監裁罰字第
裁52-DB0000000號違反道路交通管理事件裁決書所為之處分，聲
明異議，本院裁定如下：
    主  文
異議駁回。
    理  由
一、原處分意旨略以：異議人即受處分人於民國95年5 月29日晚
    間11時25分許，在桃園縣桃園市○○○街與龍安街口，為桃
    園縣政府警察局桃園分局龍安派出所員警查獲違規事實「酒
    精濃度超過核定標準經測定0.51MG/L」違規，遂填製桃警局
    交字第DB0000000 號舉發違反交通管理事件通知單（下稱本
    件舉發通知單）當場舉發之，並將違規資料移送原處分機關
    處理，原處分機關遂依道路交通管理處罰條例第35條第1 項
    第1 款規定，以桃監裁罰字第裁52-DB0000000號違反道路交
    通管理事件裁決書裁處異議人罰鍰新臺幣（下同）34,500元
    ，吊扣駕駛執照12 個 月等語。
二、本件聲明異議意旨略以：異議人為警查獲時，並不在車上，
    焉能舉發伊酒醉駕車並施以處罰，為此聲明異議云云。
三、按行為後法律或自治條例有變更者，適用行政機關最初裁處
    時之法律或自治條例；但裁處前之法律或自治條例有利於受
    處罰者，適用最有利於受處罰者之規定，行政罰法第5 條定
    有明文。查原處分機關開立本件裁決書後，道路交通管理處
    罰條例業於95年7 月1 日修正施行，惟本件違規行為發生時
    及原處分機關之最初裁決時，均在該條例修正施行之前，揆
    諸上揭規定，自應適用修正前之規定，無新舊法比較適用問
    題（最高行政法院95年度判字第335 號判決意旨亦可參照）
    ，合先敘明。次按汽車駕駛人飲用酒類或其他類似物後其吐
    氣所含酒精濃度超過每公升0.25毫克或血液中酒精濃度超過
    百分之0.05以上者，不得駕車；汽車駕駛人，駕駛汽車經測
    試檢定酒精濃度超過規定標準者，處新臺幣15,000元以上
    60,000元以下罰鍰，並當場移置保管其車輛及吊扣其駕駛執
    照1 年，道路交通安全規則第114 條第1 項第2 款、修正前
    道路交通管理處罰條例35條第1 項第1 款分別定有明文。
四、本件異議人即受處分人甲○○於前揭時地，經警測得酒精濃
    度為0.51 MG/L （0.4-0.55），已超過規定標準0.25MG/L，
    桃園縣政府警察局桃園分局龍安派出所員警乃當場舉發，而
    填製桃園縣政府警察局桃警局交字第DB0000000 號舉發違反
    道路交通管理事件通知單，原處分機關並依異議人所請，於
    95年7 月3 日以桃監裁罰字第裁52-DB0000000號裁決書，裁
    處異議人罰鍰新臺幣34,500元，並吊扣駕駛執照12個月等情
    ，有前揭舉發違反道路交通管理事件通知單影本及裁決書、
    酒精測試單各1 紙附卷可稽。異議人對於上情固坦承不諱，
    惟否認有駕駛汽車之情，經查：
    (一)證人即查獲員警王志文於本院調查中證稱：當時伊進入桃
      園縣桃園市○○○街街口時，看到一部車子停放在路中，
      而且車子是停放在大樓車道的門口，伊發現異議人在車道
      門口旁邊上廁所，伊就前去盤查，發現該車引擎發動，伊
      就問是否為異議人的車子，異議人說是，盤查之後確定身
      分不是通緝犯，伊就聞到異議人身上有酒味，就問異議人
      車子是不是其開來這邊的，異議人說是，因為警車上沒有
      酒測器，伊就呼叫另外一位同仁帶酒測器過來，酒測之後
      請異議人簽名蓋章之後就帶回派出所，因為異議人酒醉不
      能開車，所以是由伊開他的自小客車載著異議人回到派出
      所等語（見本院95年9 月11日訊問筆錄第3頁）。
    (二)異議人初於本院訊問時供稱：「當天我在朋友的住處聚餐
      ，我回來牽車的時候想說有喝酒不能開車，所以我就在旁
      邊休息，休息一陣子我尿急就去尿尿，剛好警察巡邏看到
      我在上廁所我就很緊張趕快穿好褲子，警察就問我為什麼
      隨便大小便，就叫我把車子打開看是不是贓車，並且問我
      有沒有喝酒，我一時緊張說沒有，後來就叫另外一個警員
      來對我做酒測，他們就說我酒後駕車，我並沒有酒醉駕車
      。」、「我的車子是停放在我朋友位於桃園市○○○街92
      號5 樓的住處樓下，我再搭乘我朋友的車子去餐廳聚餐，
      聚餐完之後我朋友載我回他的住處牽車。」等語，否認酒
      醉後駕駛車輛（見本院上開筆錄第1 頁、第2 頁）；惟經
      本院調查證人之證詞後，改稱：伊車輛原先停放在龍泉五
      街92號5 樓之住處樓下，與友人聚餐之後，回到停放車輛
      之位置，發動車輛往前行進左轉至某巷子之左側地下停車
      場通道處，下車上廁所，距離約200 公尺、駕車期間約3
      分鐘等語（見本院上開筆錄第6 頁至第8 頁），並當場繪
      製其行徑路線附卷可稽；而異議人經警查獲時，車輛之引
      擎發動，業經異議人供承在卷，並據證人王志文證述明確
      ，是證人王志文之證述，應屬實在而為可採，異議人於飲
      用酒類後，駕駛車輛之違規情節，應堪認定。
    (三)異議人雖辯稱，伊並非在車子上為警查獲，因此並不能舉
      發伊酒醉駕車，惟查，舉發酒醉駕車之違規事實，不以違
      規人需在車輛內舉發為限，而異議人飲用酒類後，即屬不
      能駕駛汽車，更況異議人係駕駛汽車後，因不勝酒力，始
      停放車輛在路旁，業據異議人供承在卷，異議人飲用酒類
      後，其精神狀態、駕駛車輛之反應能力，顯受影響，異議
      人原停放車輛之位置係伊友人住處樓下，異議人既能將車
      輛停放其友人住處樓下一晚，則該處係屬適宜停放車輛，
      惟異議人駕車後，再度停放車輛之位置，係在巷弄左側、
      大樓停車場出入口之中央，業據證人王志文證述綦詳，此
      顯與一般車輛停車之習慣有悖，是異議人辯稱，伊當時係
      移車找車位云云，顯屬飾卸之詞，不足為採。
    (四)再者，交通警員掣單舉發違反道路交通管理處罰條例所列
      之違規事實，本質上為行政處分，係公務員基於職務上權
      力，依法就特定之具體事件所為具有公法上效果之單方行
      政行為，基於公務員為公法上行為具有公信力之原則，該
      行政處分當可被推定為真正，則執勤警員本其維護交通秩
      序、安全職責所為之舉發，自應受到合法、正確之推定。
      而本件異議人因不服警員舉發，故拒絕簽收舉發單之事實
      ，依違反道路交通管理事件統一裁罰標準及處理細則第11
      條第1 項第1 款規定，當場舉發者，應填記駕駛人或行為
      人姓名、性別、出生年月日、地址、身分證統一號碼及車
      主姓名、地址、車牌號碼、車輛種類。被查獲之駕駛人或
      行為人為受處分人時，應將該通知單填記後交付該行為人
      簽名或蓋章收受之，若拒絕簽章者，並記明其事由，視為
      已收受；故本件員警記明異議人拒簽事由後，可視為已經
      由異議人收受，而無庸再行送達，應由異議人自負未收受
      相關文書之不利後果。
五、綜上所述，本件違規事證既已明確，異議人前揭情詞，係屬
    事後飾卸之詞，原處分機關依首揭法條規定，裁處異議人罰
    鍰34,500元，並吊扣駕駛執照12個月，其認事用法俱無違誤
    之處，異議意旨求為撤銷原裁決，非有理由，應予駁回。
據上論斷，應依道路交通管理處罰條例第87條第2 項、道路交通
案件處理辦法第19條，裁定如主文。
中    華    民    國    95    年    10    月    31    日
                  交通法庭  法  官  陳心婷
以上正本證明與原本無異
如不服本裁定應於送達後5日內向本院提出抗告狀。
                            書記官  陳青瑜
中    華    民    國    95    年    11    月    10    日


司法院資訊處製作；財團法人民間司法改革基金會備份。
